【裁判字號】    99,審訴,1661
【裁判日期】    990722
【裁判案由】    毒品危害防制條例
【裁判全文】
臺灣高雄地方法院刑事判決            99年度審訴字第1661號
公  訴  人  臺灣高雄地方法院檢察署檢察官
被      告  甲○○
上列被告因毒品危害防制條例案件，經檢察官提起公訴（99年度
毒偵字第1861號），被告就被訴事實均為有罪陳述，經本院告知
簡式審判程序之旨，並聽取公訴人及被告之意見後，合議庭裁定
由受命法官獨任依簡式審判程序審理，判決如下：
    主  文
甲○○施用第一級毒品，累犯，處有期徒刑拾月；又施用第二級
毒品，累犯，處有期徒刑肆月；應執行有期徒刑壹年。
    事  實
一、甲○○前於民國88年間，因施用毒品案件，經本院以88年度
    毒聲字第2553號裁定令入勒戒處所施以觀察、勒戒後，認無
    繼續施用毒品傾向，於88年4月15日執行完畢，由臺灣高雄
    地方法院檢察署檢察官以88年度偵字第8779號為不起訴處分
    確定。復於同年間，因施用毒品案件，經本院以88年度毒聲
    字第8753號裁定令入勒戒處所施以觀察、勒戒後，認有繼續
    施用毒品之傾向，經本院以89年度毒聲字第111 號裁定令入
    戒治處所施以強制戒治，於90年11月1 日執行完畢。另因施
    用毒品、竊盜案件，經本院分別以89年度鳳簡字第143 號、
    90 年 度易字第3226號判處有期徒刑6 月、8 月確定。上開
    案件接續執行，於92年2 月12日縮刑期滿執行完畢。又因贓
    物、洗錢防制法案件，經本院分別以92年度簡字第4446號、
    93年度訴字第1020號判處有期徒刑4 月、8 月，合併定應執
    行刑為有期徒刑10月確定。復因施用毒品案件，經本院以93
    年度訴字第752 號判處有期徒刑1 年、8 月，合併定應執行
    刑為有期徒刑1 年6 月確定。上開案件接續執行，於94年12
    月13日縮短刑期假釋出監，假釋期間另犯施用毒品案件，經
    撤銷假釋。又因竊盜、施用毒品案件，分別經本院以95年度
    易字第1924號、95年度訴字第2292號、臺灣高等法院高雄分
    院以95年度上易字第917 號、本院以95年度易字第2033號判
    處有期徒刑10月、1 年10月、8 月、4 月、6 月、6 月、10
    月，嗣經減刑為有期徒刑5 月、11月、4 月、2 月、3 月、
    3 月、5 月，合併定應執行刑為有期徒刑2 年7 月確定，接
    續假釋殘刑5 月1 日，於98年9 月12日縮刑期滿執行完畢。
    詎其猶不知悔改，竟基於施用第一級毒品海洛因及施用第二
    級毒品甲基安非他命之犯意，於99年2 月7 日21時，在高雄
    縣鳥松鄉○○路麥當勞速食店廁所內，以針筒注射之方式，
    施用第一級毒品海洛因1 次。另於同年2 月6 日上午，在高
    雄縣鳥松鄉仁美村租屋處，以玻璃球燒烤吸食煙霧之方式，
    施用第二級毒品甲基安非他命1 次。嗣於同年2 月8 日14時
    28分許，因另涉竊盜案，在高雄縣鳥松鄉○○街117 號前（
    起訴書誤載為高雄縣仁武鄉○○路135 號前）為警查獲，經
    警徵得同意採集其尿液送驗，結果呈嗎啡、可待因、甲基安
    非他命陽性反應，始悉上情。
二、案經高雄縣政府警察局仁武分局報請臺灣高雄地方法院檢察
    署檢察官偵查起訴。
    理  由
一、本件被告甲○○所犯均為死刑、無期徒刑、最輕本刑為3年
    以上有期徒刑以外之罪，其於準備程序中就被訴事實為有罪
    之陳述，經本院告知簡式審判程序之旨，並聽取當事人意見
    後，合議庭認宜進行簡式審判程序，爰依刑事訴訟法第273
    條之1第1項規定，裁定由受命法官獨任進行簡式審判程序，
    合先敘明。
二、上揭犯罪事實均據被告甲○○於本院審理時坦承不諱；又其
    為警所採集尿液經送檢驗後結果分別呈嗎啡、可待因、甲基
    安非他命之陽性反應，有高雄縣政府警察局仁武分局送驗尿
    液及年籍對照表（檢體編號：031）、台灣檢驗科技股份有
    限公司99年3月2日濫用藥物尿液檢驗報告各1份附卷可稽，
    足認被告自白均核與事證相符，自得為認定被告犯罪之依據
    。故本案事證明確，被告犯行均堪以認定。又被告曾受如事
    實欄所載之觀察勒戒處分執行完畢後5年內，再犯施用毒品
    罪而經強制戒治執行完畢等事實，亦有卷附本院院內索引卡
    紀錄表、臺灣高等法院被告前案紀錄表各1份在卷可按。按
    毒品危害防制條例第20條、第23條於93年1月9日修正施行後
    ，將施用毒品之刑事處遇程序，區分為「初犯」及「五年內
    再犯」、「五年後再犯」3種，其立法理由謂：「初犯」經
    觀察、勒戒或強制戒治執行完畢釋放後，「五年內再犯」者
    ，因其再犯率甚高，原實施之觀察、勒戒及強制戒治既已無
    法收其實效，爰依法追訴或裁定交付審理。至於經觀察、勒
    戒或強制戒治執行完畢釋放後，「五年後再犯」者，前所實
    施之觀察、勒戒或強制戒治已足以遮斷其施用毒品之毒癮，
    為期自新及協助其斷除毒癮，仍適用「初犯」規定，先經觀
    察、勒戒或強制戒治之程序。從而依修正後之規定，僅限於
    「初犯」及「五年後再犯」二種情形，始應先經觀察、勒戒
    或強制戒治程序。倘被告於5年內已再犯，經依法追訴處罰
    ，縱其第3次再度施用毒品之時間，在初犯經觀察、勒戒或
    強制戒治執行完畢釋放5年以後，已不合於「五年後再犯」
    之規定，且因已於「五年內再犯」，顯見其再犯率甚高，原
    實施觀察、勒戒或強制戒治，已無法收其實效，即應依該條
    例第10條處罰，此有最高法院95年第7次刑事庭決議要旨可
    參。從而，被告於前開初犯經觀察勒戒處分執行完畢釋放後
    「五年內再犯」施用毒品罪，並經強制戒治執行完畢，而本
    件被告再度施用毒品犯行，已不合於「五年後再犯」之規定
    ，揆諸前揭說明，即應依毒品危害防制條例第10條施用毒品
    罪加以處罰。
三、核被告所為，係犯毒品危害防制條例第10條第1項之施用第
    一級毒品罪及同條第2項之施用第二級毒品罪。其施用第一
    級毒品海洛因與第二級毒品甲基安非他命前各別持有海洛因
    、甲基安非他命之低度行為，應各為施用之高度行為所吸收
    ，均不另論罪。又被告所犯前揭施用2罪間，犯意各別，且
    行為及時間互殊，應予分論併罰。被告前曾因贓物、洗錢防
    制法案件，經本院分別以92年度簡字第4446號、93年度訴字
    第1020號判處有期徒刑4月、8月，合併定應執行刑為有期徒
    刑10月確定。復因施用毒品案件，經本院以93年度訴字第75
    2號判處有期徒刑1年、8月，合併定應執行刑為有期徒刑1年
    6月確定。上開案件接續執行，於94年12月13日縮短刑期假
    釋出監，假釋期間另犯施用毒品案件，經撤銷假釋。又因竊
    盜、施用毒品案件，分別經本院以95年度易字第1924號、95
    年度訴字第2292號、臺灣高等法院高雄分院以95年度上易字
    第917 號、本院以95年度易字第2033號判處有期徒刑10 月
    、1 年10月、8 月、4 月、6 月、6 月、10月，嗣經減刑為
    有期徒刑5 月、11月、4 月、2 月、3 月、3 月、5 月，合
    併定應執行刑為有期徒刑2 年7 月確定，接續假釋殘刑5 月
    1 日，於98年9 月12日縮刑期滿執行完畢之事實，有前開前
    案紀錄表1 份附卷可稽，其於該有期徒刑執行完畢後，5 年
    內故意再犯本件法定刑均為有期徒刑以上之罪，為累犯，各
    應依刑法第47條第1 項規定加重其刑。爰審酌被告前因施用
    毒品之犯行，經施以觀察、勒戒、強制戒治及法院科刑判決
    執行完畢後，仍無法戒除毒癮，竟再為本件犯行，足見其惡
    習已深且戒絕毒癮之意志不堅，未能體悟施用毒品對自己、
    家人造成之傷害及社會之負擔；惟念被告犯後坦承犯行，態
    度尚可，另慮及施用毒品本質上係屬戕害自身健康之行為，
    尚未直接危害他人，反社會性程度應屬較低；及被告之生活
    狀況、品行、智識程度等一切情狀，分別量處如主文所示之
    刑，並定其應執行之刑，藉資懲儆。
據上論斷，應依刑事訴訟法第273條之1第1項、第299條第1項前
段，毒品危害防制條例第10條第1項、第2項，刑法第11條前段、
第47條第1項、第51條第5款，判決如主文。
本案經檢察官黃齡慧到庭執行職務。
中    華    民    國    99    年    7     月    22    日
                  刑事第十庭    法  官    李代昌
以上正本證明與原本無異。
如不服本判決應於收受本判決後10日內向本院提出上訴書狀，並
應敘述具體理由，如未敘述上訴理由者，應於上訴期間屆滿後20
日內補提理由書狀於本院（均須按他造當事人之人數附繕本）「
切勿逕送上級法院」。
中    華    民    國    99    年    7     月    22    日
                                書記官   黃振祐
附錄本判決論罪科刑適用法條：
毒品危害防制條例第10條
施用第一級毒品者，處6月以上5年以下有期徒刑。
施用第二級毒品者，處3年以下有期徒刑。

司法院資訊處製作；財團法人民間司法改革基金會備份。
